【裁判字號】    89,上易,793
【裁判日期】    890718
【裁判案由】    傷害等
【裁判全文】
臺灣高等法院高雄分院刑事判決          八十九年度上易字第七九三號
    上  訴  人  臺灣高雄地方法院檢察署檢察官
    被      告  丁○○
                丙○○
右上訴人因被告妨害自由案件，不服臺灣高雄地方法院八十七年度易字第三八０七號
，中華民國八十九年二月三日第一審判決（起訴案號：八十七年度偵字第一０六二０
號）提起上訴，本院判決如左：
      主      文
上訴駁回。
      事      實
一、本案經本院審理結果，認第一審判決認事用法及量刑均無不當，應予維持，並引
    用第一審判決書記載之事實、證據及理由。
二、檢察官據告訴人具狀請求上訴理由略以：「本件被告等意圖自己不法之所有，以
    強暴之方法，致使告訴人無法抗拒，並取走告訴人之本票，非惟侵害告訴人之自
    由法益，且侵害財產法益，顯已該當刑法第三百二十八條之強盜罪，原審未依據
    上開法條之規定而為認定，乃竟逕適用同法第三百零四條第一項強制罪而為認定
    ，顯然認事用法均有違誤等語。
三、按刑法之強盜罪，以意圖自己不法所有為犯罪構成要件之一。訊據被告二人堅決
    否認有強盜情事，丁○○辯稱告訴人所執系爭本票十一紙，係告訴人夥同三名男
    子脅迫被告丁○○簽發，被告將之取回，並無不法所有意圖等語；經查證人陳玉
    麟於告訴人被訴擄人勒贖（妨害自由）一案，於台灣高雄地方法院檢察署八十八
    年度偵續字第七一號偵查時證稱：「八十七年二月二十六日當天凌晨二時多，我
    在睡覺被吵鬧聲吵醒，我就下樓看到二個陌生男人在打丁○○，是在我家外面，
    當時有看到二個人在打他，另外一人站在旁邊，還有王甲○○站在旁邊，龔麗霞
    在屋內或車上，我不記得了，我就趕快過去勸架，把他們拉開，就一起進屋內，
    是打丁○○的那二個男的及王甲○○我們的人在客廳，而龔麗霞在廚房，他們談
    到本票之事情，龔麗霞出去買本票回來後，丁○○就簽本票，我開龔麗霞的車去
    載黃三旗來背書，事情快結束時，吳瑞鴻經過看到我家燈亮著就進來看箱。」，
    「（當時是丁○○志願簽本票）當時在屋內那兩個男的說如果不簽本票就要拖出
    去。」核與龔麗霞供證相符（見原審卷一七五頁，一八０頁所附偵查筆錄影本）
    ，故被告丁○○辯稱取回被迫簽發之本票並非無據，其本身要無不法所有之意圖
    ，自不構成強盜罪，檢察官上訴執此指摘原判決不當，核無理由，應予駁回。
四、起訴書就被告丙○○部分，雖僅起訴傷害罪，但與強制罪部分，係一行為犯數罪
    名，為想像競合犯，屬裁判上一罪，為起訴效力所及，原審一併論究，自屬允洽
    ，惟疏未說乙，併此乙。
據上論斷，應依刑事訴訟法第三百六十八條、第三百七十三條，判決如主文。
本案經檢察官邱榮藏到庭執行職務。
中    華    民    國     八十九     年       七       月     十八       日
                              臺灣高等法院高雄分院刑事第九庭
                                  審判長法官  張乙松
                                        法官  任森銓
                                        法官  江泰章
右正本證乙與原本無異。
不得上訴。
                                      書記官  黃一秋
中    華    民    國     八十九     年       七       月      十九      日
                                                                        Ｂ
附件：
臺灣高雄地方法院刑事判決                        八十七年度易字第三八七號
    公  訴  人  臺灣高雄地方法院檢察署檢察官
    被      告  丁○○  男四十一歲（民國○○○年○月○○日生）
                        住高雄縣仁武鄉○○村○○○街四十巷二十四號
                        居高雄縣仁武鄉○○村○○○街六十五之四號
                        身分證統一編號：Ｓ一二七二七一七九號
    被      告  丙○○  男三十三歲（民國○○○年○月○○日生）
                        住高雄市○鎮區○○路八十九巷七弄七號
                        身分證統一編號：Ｅ一二三一一四八三號
    共      同
    選任辯護人  溫三郎律師
右被告因妨害自由案件，經檢察官提起公訴（八十七年度偵字第一０六二０號）本院
判決如左：
    主  文
丁○○、丙○○共同傷害人之身體，丁○○處有期徒刑陸月，如易科罰金以佰元折
算壹日；丙○○處有期徒刑月，如易科罰金以佰元折算壹日。
    事  實
一、丁○○於民國八十四年三月間參加王甲○○招募之互助會，因標得會款後未繳清
    死會會款即不知去向，嗣於八十七年二月二十六日凌晨二時許為王甲○○夥同不
    詳姓名之三位成年男子尋遇，經喝令簽發每紙金額新臺幣（下同）十萬元之本票
    十張及六萬元之本票一張以擔保未繳之死會會款後，丁○○並於簽發本票當日交
    付王甲○○十萬元，惟王甲○○未返還丁○○簽發之同額本票一張。同年四月四
    日凌晨三時許，丁○○因已繳付王甲○○十萬元，為討回簽發之面額十萬元本票
    一張，乃夥同與王甲○○有債務糾紛並且知悉前揭丁○○被迫簽發十一紙本票情
    事之丙○○及不詳名字之「蘇」姓成年男子前往高雄縣鳳山市○○路一二七號七
    樓王甲○○之住處欲與王甲○○理論。當晚，王甲○○在住處內取出持有之十一
    張本票欲抽出一紙十萬元本票交付丁○○之際，丁○○、丙○○及「蘇」姓男子
    間互為犯意聯絡，由丁○○強行以脕力將王甲○○手中所持十一張本票取回，拉
    扯間王甲○○因而受有右足擦傷零點二公分×零點二公分及右膝擦傷二公分之傷
    害，而丙○○趁機自丁○○手中取走本票後與隨尾之丁○○、「蘇」姓男子下樓
    離開前揭處所。
二、案經王甲○○訴由高雄市政府警察局分局報請臺灣高雄地方法院檢察署檢察官偵
    查起訴。
    理  由
一、查本件被告丁○○及丙○○右揭犯行，已據告訴人王甲○○指述綦詳，並有證人
    陳清河結證在卷可按，被告丁○○辯稱十一張本票是告訴人王甲○○自願交付等
    語，以及被告丙○○辯稱：本票是於前揭時地我下樓後，被告丁○○交付給我，
    沒有強制告訴人等語，均為卸責之詞而不可採，被告二人罪證確乙確，犯行均可
    認定。
二、核被告丁○○、丙○○所為，係犯刑法第三百零四條第一項之強制罪及同法第二
    七十七條第一項之傷害罪。被告二人所犯上開二罪係一行為分犯二罪名，應從一
    重論以傷害罪。被告丁○○、丙○○所犯上開二罪，與「蘇」姓男子間均有犯意
    聯絡及行為分擔，均為共同正犯。審酌被告丁○○、丙○○犯罪之動機、目的、
    本件犯罪中分擔之行為被告之素行、被害人受害程度及被告犯罪後之態度等一切
    情狀，分別量處如主文所示之刑，併諭知易科罰金之折算標準。
據上論斷，應依刑事訴訟法第二百九十九條第一項前段，刑法第二十八條、第三百零
四條第第一項、第二百七十七條第一項、第五十五條、第四十一條，罰金罰鍰提高標
準條例第一條前段、第二條，判決如主文。
本案經檢察官李門騫到庭執行職務。
中      華      民      國    八十 九       年    二    月      三      日
                                     臺灣高雄地方法院刑事第三庭
                                             法  官   周  志  賢
右判決正本證乙與原本無異。
如不服本判決，應於送達後十日內，向本院提出上訴狀。
                                             書記官   高  乙  言
中      華      民      國    八十 九       年    三      月   二十一   日
附錄本案論罪科刑法條全文
刑法第三百零四條：
  以強暴、脅迫使人行無義務之事或妨害人行使權利者，處三年以下有期徒刑、拘役
  或三百元以下罰金。
  前項之未遂犯罰之。


司法院資訊處製作；財團法人民間司法改革基金會備份。
